臺北高等行政法院裁定
                                    110年度簡抗再字第9號
聲  請  人  唐芝貞                                 
上列聲請人因與相對人勞動部勞工保險局間勞保事件，對於中華
民國109年5月6日本院109年度簡抗字第24號裁定，聲請再審，本
院裁定如下：
    主  文
再審之聲請駁回。
再審訴訟費用由聲請人負擔。
    理  由
一、按「（第1項）再審之訴應於30日之不變期間內提起。（第2
    項）前項期間自判決確定時起算，判決於送達前確定者，自
    送達時起算；其再審之理由發生或知悉在後者，均自知悉時
    起算。」、「再審之訴，應以訴狀表明下列各款事項，並添
    具確定終局判決繕本，提出於管轄行政法院為之：……四、再
    審理由及關於再審理由並遵守不變期間之證據。」、「再審
    之訴不合法者，行政法院應以裁定駁回之。」分別為行政訴
    訟法第276條第1項、第2項、第277條第1項第4款、第278條
    第1項所明定。是再審之訴原則上應自判決確定時起30日之
    不變期間內提起，並應表明再審理由及關於再審理由並遵守
    不變期間之證據，此為必須具備之程式。提起再審之訴之原
    告，倘主張其再審理由知悉在後者，應就所主張之事實負舉
    證之責任。如未表明再審理由及遵守不變期間之證據者，其
    再審之訴即不合法，行政法院毋庸命其補正，逕以裁定駁回
    。次按，當事人對於本院所為裁定聲請再審，必須原裁定有
    行政訴訟法第273條之情形者，始得為之。至行政訴訟法第2
    73條第1項第13款所謂「當事人發現未經斟酌之證物或得使
    用該證物」（但以如經斟酌可受較有利益之裁判者為限，得
    以再審之訴對於確定終局裁決聲明不服），係指該項證物於
    前訴訟程序最後事實審言詞辯論終結前已經存在，因當事人
    不知有此證物，或雖知其存在而因故不能使用，致未經斟酌
    ，現始知其存在，或得使用，並以如經斟酌可受較有利益之
    裁判者為限。若前訴訟程序最後事實審言詞辯論終結後始作
    成之文件，或當事人於前訴訟程序中即知其存在，且無不能
    使用情形而未提出者，均非現始發見之證物，不得據以提起
    再審之訴。上開規定，依同法第236條之2第4項準用第283條
    規定，於簡易訴訟程序準用之。
二、聲請人前因勞保事件以相對人為被告提起行政訴訟，經臺灣
    新竹地方法院行政訴訟庭審理，認聲請人所提行政訴訟已逾
    法定不變期間且其情形無從補正，於民國109年2月27日以10
    7年度簡字第49號行政訴訟裁定駁回。聲請人不服，提起抗
    告，經本院以109年5月6日109年度簡抗字第24號裁定（下稱
    原確定裁定）駁回確定。聲請人仍不服，以原確定裁定有行
    政訴訟法第273條第1項第13款再審事由，聲請再審，經本院
    以再審不合法為由，於109年12月25日以109年度簡抗再字第
    16號裁定駁回再審之聲請。聲請人續以本件對於原確定裁定
    提再審之聲請。
三、聲請意旨略以：聲請人最近才發現未經斟酌之證物或得使用
    該證物，如經斟酌可受較有利益之裁判，並提出勞動部勞動
    力發展署職業訓練契約書（簽約日期107年1月8日）、台大
    醫院診斷書（開具日期107年9月7日）、110年3月30日中華
    電信個人資料查詢、台灣電力公司110年3月30日用電度數繳
    費金額等資料，可以證明聲請人的戶籍地為○○街，住居所為
    ○○鄉○○路○段00號。聲請人於107年1月8日至107年4月13日在
    桃園上職前課程，107年7月21日至107年9月10日因請人母親
    肝臟膿瘍於台大醫院住院，107年9月10日返回姊姊家，此段
    期間去醫院及姐-姐家照顧母親，住居所已非戶籍地○○街，
    參照最高法院80年度台抗字第423號裁定，故送達不合法不
    生效力，原確定裁定有重大瑕疵。聲請人於知悉上開證據30
    日內，依行政訴訟法第283條準用第277條第1項第13款規定
    ，對於原確定裁定聲請再審，請求廢棄並為聲請人有利之裁
    判等語。
四、經查，原確定裁定係於109年5月21日送達，有卷附送達證書
    在卷可稽(原確定判決卷第33頁)，再審之不變期間應自該裁
    定送達翌日起，扣除在途期間4日，算至109年6月24日（星
    期三）止，即告屆滿。聲請人於110年4月29日聲請再審，就
    其主張再審事由發生或知悉在後者，自應就其主張負舉證責
    任。次查，聲請人所提出的勞動部勞動力發展署職業訓練契
    約書，簽約日期為107年1月8日，並由聲請人持有1份（本院
    卷第23-27頁），可知原告至遲在107年1月8日即知有該契約
    書而可以使用。台大醫院診斷書是107年9月7日開具，聲請
    人主張當時有照顧母親，因此，聲請人於當時即知有該契約
    書而可以使用。至於聲請人的中華電信門號OOOOOOOOOO號電
    話的個人資料，是聲請人在110年3月30日向中華電信公司提
    出申請而獲得（本院卷第29-31頁）。而台灣電力公司110年
    3月30日用電度數繳費金額，是聲請人在110年3月30日提出
    申請而獲發給。綜上所述，勞動部勞動力發展署職業訓練契
    約書（107年1月8日）及台大醫院診斷書（107年9月7日）都
    是在原確定裁定終結前已經存在，聲請人當時即知其存在，
    且無不能使用情形而未提出。至於110年3月30日中華電信個
    人資料查詢、台灣電力公司110年3月30日用電度數繳費金額
    ，則是原確定裁定終結後始作成之文件，依照前述法律規定
    與實務見解，都不是行政訴訟法第273條第1項第13款所謂「
    當事人發現未經斟酌之證物或得使用該證物」。
五、從而，本件原確定裁定聲請再審之不變期間算至109年6月24
    日止，即告屆滿。聲請人遲至110年4月29日始聲請再審，顯
    已逾期，雖主張其知悉再審理由在後，然就此利己事實並不
    能舉證證明，足認聲請人未合法表明再審理由及遵守不變期
    間之證據，依上開規定及說明，其聲請再審即不合法，行政
    法院毋庸命其補正，逕以裁定駁回。
六、據上論結，本件聲請為不合法。依行政訴訟法第236條之2第
    4項、第283條、第278條第1項、第104條、民事訴訟法第95
    條、第78條，裁定如主文。
中　　華　　民　　國　　110　 年　　11　　月　　 2 　 日
                    臺北高等行政法院第六庭
                              審判長法  官　 陳心弘
                          　        法  官　 高維駿
                                    法  官　 郭銘禮
上為正本係照原本作成。
不得抗告。
中　　華　　民　　國　　110 　年　　11　　月　　2 　　日
                                    書記官   林淑盈